臺灣桃園地方法院小額民事判決
111年度桃小字第1539號
原      告  王芷萱  
被      告  張依萍  
上列當事人間請求損害賠償事件，原告就本院109年度桃簡字第2
738號刑事案件提起附帶民事訴訟（109年度桃簡附民字第291號
），業經本院刑事庭裁定移送前來，本院於民國111年10月20日
言詞辯論終結，判決如下：
    主    文
一、被告應給付原告新臺幣20,200元，及自民國111年10月21日
    起至清償日止，按週年利率5％計算之利息。
二、原告其餘之訴駁回。
三、本判決第一項得假執行。
四、原告其餘假執行之聲請駁回。　　
    事實及理由
壹、程序方面：
　　按小額訴訟之訴狀送達後，原告不得將原訴變更或追加他訴
    ，但擴張或減縮應受判決事項之聲明者，不在此限，民事訴
    訟法第436 條之23準用第436 條第2 項適用第255 條第1 項
    但書第3 款定有明文。經查，原告起訴時請求：「㈠被告應
    給付原告新臺幣（下同）60,200元，及自起訴狀繕本送達翌
    日起至清償日止，按週年利率5 ％計算之利息。㈡願供擔保，
    請准宣告假執行」（見本院附民卷第5頁），嗣於民國111年
    10月20日言詞辯論期日變更訴之聲明㈠為：「被告應給付原
    告100,000元，及自111年10月21日起至清償日止，按週年利
    率5 ％計算之利息」（見本院桃簡卷第39頁），核為擴張應
    受判決事項之聲明，應予准許。　　
貳、實體方面：　　　　
一、原告主張：被告於109年10月8日9時40分，在桃園市○○區鎮○
    街00號之桃園市政府警察局桃園分局青溪派出所內，因見訴
    外人曹家全製作筆錄而欲對其提出公然侮辱告訴，因而上前
    與警員楊翰霖等人發生爭執，後經楊翰霖及原告等人勸阻仍
    不從，竟當場徒手毆擊原告之頭部、右手肘等處，致原告受
    有頭部外傷、腦震盪、口腔黏膜撕裂傷及右手肘扭挫傷之傷
    勢，且支出醫療費用新臺幣200元及受有精神慰撫金99,800
    元之損害，上述金額合計為100,000元，爰依民法侵權行為
    之法律關係提起本件訴訟，請求損害賠償等語，並聲明：㈠
    被告應給付原告100,000元，及自111年10月21日起至清償日
    止，按週年利率5 ％計算之利息。㈡願供擔保，請准宣告假執
    行。
二、被告則以：我當初確實有傷害原告，但我患有身心疾病且家
    境困難，無法負擔原告請求之數額等語，資為抗辯。並聲明
    ：原告之訴駁回。
三、本院得心證之理由：
　㈠按因故意或過失，不法侵害他人之權利者，負損害賠償責任
    ，民法第184條第1 項前段定有明文。經查，原告上開主張
    之事實，業據其提出臺北榮民總醫院桃園醫院診斷證明書（
    見本院附民卷第11頁）為憑，而被告因上開故意傷害之犯行
    ，亦經臺灣桃園地方檢察署檢察官以109年度速偵字第5883
    號聲請簡易判決處刑，並由本院刑事庭以109年度桃簡字第2
    738號刑事簡易判決處被告拘役55日在案，復經本院依職權
    調取該案刑事電子卷宗核閱屬實。至被告雖稱患有身心疾病
    等語（見本院桃簡卷第39頁），然被告於偵訊時供稱：當時
    警察都有穿制服，而且是上班時間，但我是想要跟對方談調
    解，過程中我有打到一個女警的臉等語（見臺灣桃園地方檢
    察署109年度速偵字第5883號卷，下稱偵卷，第56頁），再
    參酌警員當時確有向被告告知正在執行公務中，請被告勿在
    場喧嘩，而被告則向警員質疑、確認身份等情，亦有現場監
    視錄影畫面截圖及錄音譯文（見偵卷第31-34頁）可佐，足
    見被告於行為當時知悉所處之環境為何，並能理解他方之言
    語及行為意義，亦能清楚表達自身之意見，則被告縱患有身
    心疾病，亦無損被告之識別及控制能力，被告自應為自己之
    行為負責。是本院綜合本件調查證據之結果及全辯論意旨，
    堪信原告之主張為真實。
　㈡損害賠償數額：
　⒈醫療費用200元部份：
　　按損害賠償，除法律另有規定或契約另有訂定外，應以填補
    債權人所受損害及所失利益為限，民法第216條第1項定有明
    文。又不法侵害他人之身體或健康者，對於被害人因此喪失
    或減少勞動能力或增加生活上之需要時，應負損害賠償責任
    ，民法第193條第1項定有明文。經查，原告主張因被告上開
    之故意傷害行為，而支出醫療費用200元等語，有上開診斷
    證明書及醫療費用收據（見本院附民卷第13頁）在卷可稽，
    經核係原告因被告上揭傷害行為而有支出之必要，則原告此
    部分對被告之請求，當足採取。
　⒉精神慰撫金部分：
　　按不法侵害他人之身體、健康、名譽、自由、信用、隱私、
    貞操，或不法侵害其他人格法益而情節重大者，被害人雖非
    財產上之損害，亦得請求賠償相當之金額，亦為民法第195 
    條第1 項前段明定。又慰撫金之多寡，應斟酌雙方之身份、
    地位、資力與加害程度，及其他各種情形核定相當之數額，
    該金額是否相當，自應依實際加害情形與被害人所受之痛苦
    及雙方之身份、地位、經濟狀況等關係決定之（最高法院51
    年度台上字第223號判例意旨參照）。經查，被告因上開故
    意傷害行為致原告受有頭部外傷、腦震盪、口腔黏膜撕裂傷
    及右手肘扭挫傷之傷勢，則原告受有身體及精神痛苦，堪可
    認定，是原告依上開規定請求被告賠償慰撫金，自屬有據。
    本院審酌兩造之學歷、工作狀況及本案發生肢體衝突之過程
    （見偵卷第31-34頁，本院卷第39頁背面，個資卷），復參
    酌兩造之身分、地位、經濟狀況（見本院桃簡卷第25-26頁
    ，個資卷）及原告所受傷害之程度等一切情狀，認原告請求
    被告賠償精神慰撫金以20,000元為適當，應予准許。逾此部
    分之請求，應予駁回。
　㈢從而，原告得向被告請求給付20,200元（計算式：200＋20,00
    0＝20,200）。
四、末按給付無確定期限者，債務人於債權人得請求給付時，經
    其催告而未為給付，自受催告時起，負遲延責任。其經債權
    人起訴而送達訴狀，或依督促程序送達支付命令，或為其他
    相類之行為者，與催告有同一之效力；又遲延之債務，以支
    付金錢為標的者，債權人得請求依法定利率計算之遲延利息
    ，而應付利息之債務，其利率未經約定，亦無法律可據者，
    週年利率為5 ％，民法第229 條第2 項、第233 條第1 項前
    段及第203 條分別定有明文。查，本件原告請求被告給付20
    ,200元部分，係以支付金錢為標的，且無確定期限，又未約
    定利息，則被告應自受催告時起，負遲延責任，則原告就上
    述得請求之金額，併請求自111年10月21日（見本院桃簡卷
    第39頁）起至清償日止，按年息5 ％計算之利息，同屬有據
    。
五、綜上所述，原告依民法侵權行為之法律關係，請求被告給付
    20,200元，及自111年10月21日起至清償日止，按週年利率5
     ％計算之利息，為有理由，應予准許。逾此範圍之請求，則
    屬無據，應予駁回。
六、本件係依民事訴訟法第436 條之8適用小額訴訟程序所為被
    告敗訴之判決，爰依同法第436條之20之規定，依職權宣告
    假執行。至原告雖聲明願供擔保請准宣告假執行，惟本院既
    已職權宣告假執行，其此部分聲請，核僅為促請本院職權發
    動，自無庸另為准駁之諭知。另原告敗訴部分，假執行之聲
    請駁回。
七、本件事證已臻明確，兩造其餘主張、陳述及所提之證據，經
    審酌判決結果並無影響，爰不逐一論述，附此敘明。
八、末按由刑事庭移送民事庭之附帶民事訴訟案件，免納裁判費
    ，刑事訴訟法第504 條第2 項定有明文。而本件原告係依刑
    事附帶民事訴訟起訴，就被告犯罪所生損害範圍，免納裁判
    費。另綜觀卷內資料，兩造復無其他訴訟費用之支出，爰無
    庸宣告兩造各應負擔訴訟費用之金額，併此敘明。
中　　華　　民　　國　　111 　年　　11　　月　　4 　　日
                  桃園簡易庭  法  官  顏嘉漢
以上為正本係照原本作成。
如不服本判決，應於送達後20日內，向本院提出上訴狀並表明上
訴理由，如於本判決宣示後送達前提起上訴者，應於判決送達後
20日內補提上訴理由書（須附繕本）。
如委任律師提起上訴者，應一併繳納上訴審裁判費。   
中　　華　　民　　國　　111 　年　　11　　月　　4 　　日
                              書記官  楊上毅
附錄：
一、民事訴訟法第436條之24第2項：
    對於小額程序之第一審裁判上訴或抗告，非以其違背法令為
    理由，不得為之。
二、民事訴訟法第436條之25：
    上訴狀內應記載上訴理由，表明下列各款事項：
    (一)原判決所違背之法令及其具體內容。
    (二)依訴訟資料可認為原判決有違背法令之具體事實。
三、民事訴訟法第471條第1項：（依同法第436條之32第2項規定
    於小額事件之上訴程序準用之）
    上訴狀內未表明上訴理由者，上訴人應於提起上訴後20日內
    ，提出理由書於原第二審法院；未提出者，毌庸命其補正，
    由原第二審法院以裁定駁回之。